臺灣高等法院刑事判決　　　　　　　　　　　　　九十年度交上更(一)字第二五號
　　上　訴　人
　　即　被　告　甲○○
右上訴人因過失致死案件，不服臺灣桃園地方法院八十七年度交訴字第三四號中華民
國八十七年十二月二日第一審判決（起訴案號：臺灣桃園地方法院檢察署八十七年度
偵字第六四四五號）提起上訴，經判決後，由最高法院發回更審，本院判決如左：
    主      文
上訴駁回。
    事      實
一、甲○○平日係以駕駛曳引車為業，為從事駕駛業務之人，於民國八十七年三月二
    十日晚上十時許，駕駛其所有車號ＨＢ─七五七號曳引車，後拖Ｒ六─二八號板
    車，載運物品前往桃園縣八德市○○街四三六號前卸貨時，應注意所駕車輛停放
    時應緊靠路旁並放置警示標誌提醒往來人車警覺，而顯有妨害他車通行之處所不
    得停車，且依當時情形無不能注意之情事，竟疏未注意上開規定，在夜間上開照
    明設備不足之路段，將其所駕之車輛停放於邊線內而顯有妨害他車通行之往來車
    道內，亦未放置夜間警告標示及開啟警示燈號，致劉恕明騎乘車號ＩＣＦ─四三
    一號重機車行經該處時，未能及時查覺，自後撞及上開板車，造成頭部外傷，經
    緊急送醫仍因顱內出血不治死亡。
二、案經桃園縣警察局桃園分局報請台灣桃園地方法院檢察署檢察官偵查起訴。
    理      由
一、訊據上訴人即被告甲○○雖坦承於前開時地，將其所有上開車輛停放卸貨，其所
    停位置略超出邊線一點點等情不諱，惟否認有何業務過失致人於死犯行，辯稱：
    伊車雖停放該處卸貨，但車後置有太空包並開警示燈，死者是在與另部不詳小客
    車碰撞後倒地，倒地距離還離其車輛約二公尺遠，死者所騎乘之機車，並未撞及
    伊之板車，伊並無過失可言。但查：
１、證人即承辦員警張見勝於本院前審調查中到庭證稱：伊約報案後十分鐘到現場，
    傷者已被送醫，機車倒於馬路上，板車停離機車右前方十公尺左右，現場有由三
    組人員找到燈罩碎片。又證稱當時被告曾說見到有部車肇事逃逸，後來其同事查
    訪到呂建儀，認為被告有嫌疑，馬上追被告之車輛，但未追到，當天即打被告的
    大哥大聯絡要被告將車開回頭，但被告掛了大哥大後，就聯絡不到了；警員李盈
    璋則證稱：「（車燈碎片）是新撞碎的，我發現碎片相當完整，且破裂處很尖銳
    ，如在地上很久，會被汽車所壓碎」，另證人即警員黃崇郎亦證稱，當伊發現被
    告有嫌疑時趕回現場，貨主說貨車早已開走，伊即追上高速公路，但未追到，而
    打行動電話與被告聯絡問被告車輛現在何處，被告稱在高速公路，因此聯絡在中
    壢休息站等被告，但被告一直未到，此後即失去聯絡，伊只好又回現場，問了一
    位年輕人，該年輕人說有看到機車撞入板車。當晚伊到被告家，但被告未回，車
    子亦不在家等語。上開警員證詞固不得為被告確係本件肇事責任之直接證據，但
    被告將板車停放該處，而警員曾聽某一不詳姓名年輕人描述，肇事車輛為一板車
    ，恰與被告所停放該處者相同，而與被告所稱係某不詳小客車肇事者有異，被告
    所辯，即有可疑之處。況被告經警發現其可疑為肇事車輛經以電話聯絡後，竟未
    赴約受檢。
２、證人呂建儀於原審中即到庭證稱：「伊當時人在家中（即八德市○○街四五七號
    ）抱著小孩子，伊聽到一聲慘叫，就趕快出來看，看到一輛機車在板車下面，救
    護車未來前，板車就將車移動，板車後並未放置任何東西，是在肇事後，伊才拿
    站板放在板車後方約五、六公尺左右」、「死者機車夾在後輪胎中，是板車移動
    後，伊才有看到一個人，而移車之人即被告，被告移開後，又再下貨，他有過來
    看一下，伊就在後方指揮交通」等語（原審八十七年九月三十日訊問筆錄），且
    證人呂建儀於警訊中就肇事現場位置圖亦描述證稱：被告所駕車輛停放在白色邊
    線內，並無警告標示，死者機車係夾在板車左後輪等情（詳參八十七年度偵字第
    六四四五號偵查卷宗第十頁正面），再就被告撞擊後所遺留之血跡，係在被告所
    駕車輛車道內，車頭與被告所駕車輛行進方向相同，血跡與機車與白色邊線距離
    各為一．五公尺、約二公尺（前輪一．九公尺、後輪二．四五公尺），亦有道路
    交通事故調查報告表附卷及現場照片十二張（附於相驗卷內）足憑。查證人呂建
    儀與雙方當事人並無親屬或恩怨關係，其證詞並無偏頗之虞，其證詞並無瑕疵可
    言。而被告卻否認有將車輛移動情形，又稱其在後方有放置太空包二個以做為警
    示用，顯與證人所稱被告將板車移動，並事後再拿物品放在後方五、六公尺遠，
    顯不相符，被告事後移動現場並設置警示物品以圖抵賴心態甚明。
３、又檢察官於八十七年五月十八日會同被告及死者家屬實地現場勘驗及就被告所駕
    之上開之車輛勘驗，勘驗結果為：『１、板車後方燈殼有六個，其中有一個型號
    不同較新，五個型號較舊。２、板車左後方擋泥板上之鐵板有凹陷情形，明顯與
    右後方之擋泥板不同。３、有部分螺絲較新，無淤泥痕跡』，製有勘驗筆錄在卷
    可稽，復有照片十九幀(同上偵查卷宗第十四頁至廿四頁)，又就扣案碎片（係現
    場遺留）編號為四一六二Ｍ．Ｉ．Ｔ等字樣，亦核與被告所駕板車舊有編號相同
    ，有上開照片在卷可按（詳參同上偵查卷第十九頁）。被告於本院前審調查中竟
    稱伊於八十七年二月間向證人林育忠購得板車後，至三月發生本件車禍，並沒有
    換過燈殼，但證人即出售板車予被告之林育忠則到庭結證稱：「（先提示偵查卷
    十九頁等照片）該照片上的燈不是我賣的，我賣時燈較舊，並非照片上的新燈」
    被告已將燈殼更換甚明。辯護人再以該燈殼係附著在一可活動的塑膠板上，如被
    害人機車撞擊，因可活動故該燈殼不易破裂云云。但檢視附於偵查卷中本件板車
    照片（偵查卷二十一頁），該板面是由四支螺絲釘鑲在板車鐵體上，辯護人所稱
    可活動殊不論其是否正確，縱可活動，如以硬物重擊，亦非無破裂可能，兩者並
    無必然關係。況死者機車撞擊後，機車右手把上處有殘留藍色漆（詳參同上偵查
    卷第廿九頁），亦核與被告所駕車板車漆相符，再者死者機車正面之面板受損之
    情形（詳參同上偵查卷第廿七、廿八頁）亦核屬遭物夾擊而受損害，均核與證人
    呂建儀上開證述情節相吻合，證人呂建儀證述自屬可信。辯護人再以板車鐵板左
    後方泥板上之鐵板凹陷處，所謂泥板究係是否為擋泥板？凹陷處何在？即有疑義
    。如系板車本身車斗左後方之鐵板，該鐵板為鐵塊必係超硬物撞擊，機車不致造
    成凹陷云云。但機車以其重力加速度，有本體又是堅硬物體豈有不造成鐵塊凹陷
    之理，辯護人所辯，顯不足採。參以被告於八十七年間，曾向苗栗縣苗栗市經營
    永芳汽車電機行之羅應芳，曾提及伊在下貨時，有人從他貨車後方撞下去等語，
    有羅應芳警詢筆錄附卷可稽。是綜上所述，被告所辯均係飾卸之詞，不足採信。
４、次查，被害人確係因本件車禍死亡，亦經臺灣桃園地方法院檢察署檢察官督同檢
    驗員相驗屬實，且死者因顱骨粉碎骨折及頭部外傷出血而死，有勘驗筆錄、相驗
    屍體證明書、驗斷書各一紙、照片六張附卷足資憑證，而被告所駕車輛受損部分
    主要在正前方之前擋泥板部分，車前輪部分並未有扭曲變形，亦有照片六張在卷
    足佐（見同上偵查卷宗第二十五頁至第二十八頁），核與二車對撞之情形亦不同
    ，益見被告上開所辯無非事後圖卸之詞，洵不足採。被告於原審及本院前審聲請
    傳訊證人乙○○，然經原審傳拘無著，被告於本院本審亦表示不需要再傳訊乙○
    ○作證。從而本院認為無傳訊該名證人之必要，併此明。
二、按汽車停車時，顯有妨害他車通行之處所，不得停車，又停放於路邊之車輛，在
    夜間無燈光設備或照明不清之道路，均應顯示停車燈光或反光標誌，道路交通安
    全規則第一百十二條第一項第九款、第十三款分別定有明文；被告違反上開規定
    以致肇事，其有過失之情甚明。又被害人劉恕明之死亡與被告過失行為間有相當
    因果關係。是被告犯行堪以認定。
三、核被告所為，係犯刑法第二百七十六條第二項之業務過失致人於死罪。原審認被
    告事證明確，予以論罪科刑，並審酌被告之過失程度、犯罪後態度等一切情狀，
    依刑法第二百七十六條第二項、罰金罰鍰提高標準條例第一條前段，量處有期徒
    刑八月。本院核其認事用法均無不合，量刑亦屬適當。上訴人即被告仍執前詞，
    否認上開犯行，並指摘原判決不當，請求撤銷改判，即無理由，而應予駁回。
四、據上論斷，應依刑事訴訟法第三百六十八條，判決如主文。
本案經檢察官彭坤業到庭執行職務。
中    華    民    國     九十一     年      一      月       十八       日
                              臺灣高等法院刑事第八庭
                                  審判長法  官  陳  祐  治
                                        法  官  楊  炳  禎
                                        法  官  沈  宜  生
右正本證明與原本無異。
如不服本判決應於收受送達後十日內向本院提出上訴書狀，其未敘述上訴之理由者並
得於提起上訴後十日內向本院補提理由書（均須按他造當事人之人數附繕本）。
                                        書記官  楊  翠  明
中    華    民    國     九十一     年      一      月      二十一      日
附錄：本案論罪科刑法條全文
刑法第二百七十六條第二項：
因過失致人於死者，處二年以下有期徒刑、拘役或二千元以下罰金。
從事業務之人，因業務上之過失犯前項之罪者，處五年以下有期徒刑或拘役，得併科
三千元以下罰金。
